【裁判字號】    98,台上,3009
【裁判日期】    980527
【裁判案由】    違反臺灣地區與大陸地區人民關係條例
【裁判全文】
最高法院刑事判決            九十八年度台上字第三００九號
上  訴  人  乙○○
            甲○○
共      同
選任辯護人  林國泰律師
上列上訴人等因違反臺灣地區與大陸地區人民關係條例案件，不
服台灣高等法院花蓮分院中華民國九十五年十月二十五日第二審
判決（九十五年度上訴字第一九０號，聲請簡易判決處刑案號：
台灣花蓮地方法院檢察署九十四年度偵字第一二四二號），提起
上訴，本院判決如下：
    主  文
上訴駁回。
    理  由
按刑事訴訟法第三百七十七條規定：上訴於第三審法院，非以判
決違背法令為理由不得為之；是提起第三審上訴，應以原判決違
背法令為理由，係屬法定要件；如果上訴理由書狀並未依據卷內
訴訟資料具體指摘原判決不適用何種法則或如何適用不當，或所
指摘原判決違法情事顯與法律規定得為第三審上訴理由之違法情
形不相適合時，均應認其上訴為違背法律上之程式，予以駁回。
本件原判決撤銷第一審之科刑判決，改判依修正前台灣地區與大
陸地區人民關係條例第七十九條例第一項論處上訴人乙○○、甲
○○共同連續違反不得使大陸地區人民非法進入台灣地區之規定
罪刑（各處有期徒刑二年二月），已詳敘其認定所憑之證據及認
定之理由；自形式上觀察，原判決並無違背法令之情形。上訴人
之上訴意旨略稱：(一)原審於審判期日並未一一提示原判決引用之
第一審判決附表（下稱附表）「相關證據」欄內所載之證據（即
台灣花蓮地方法院檢察署九十四年度偵字第二七０六號併案卷所
附之證據），即以上開證據為判決基礎，有證據調查未盡之違法
。(二)原判決事實欄認定附表編號一至六十號之台灣地區人民均係
由甲○○帶至大陸之「福建省福州市民政局」辦理假結婚等情。
但附表編號三十四號之陳貴英於法務部調查局花蓮縣調查站（下
稱花蓮縣調查站）之證述，其係由乙○○帶至大陸地區；又依附
表編號四十一號之黃秀霖於花蓮縣調查站之證述，其係在「福建
省福清市」與大陸女子張雲辦理結婚；又依附表編號四十二號之
記載，與仲志光假結婚之大陸女子林玉英，係於民國九十二年九
月十日進入台灣地區，但依仲志光於警詢、偵查中之供述，林玉
英進入台灣地區之日期有九十二年九月十日、同年月二十日、同
年十月九日等之不同，且其與林玉英係在「福建省福清市」辦理
結婚；原判決上開事實之認定與其附表之記載及卷內資料均有不
符，有判決理由矛盾之違法。又仲志光僅供稱由「阿益」者帶其
至機場搭機前往大陸地區，該「阿益」是否即甲○○，原判決未
予說明，亦有理由不備之違誤等語。
惟查：原判決引用第一審判決書記載之事實、證據及部分理由，
以上訴人等於第一審之自白，卷附如附表「相關證據」欄內所載
之上訴人等之出入境紀錄，台灣地區人民陳玫瑰等人分別於警詢
、花蓮縣調查站之供述，台灣地區人民白秀美等人及大陸地區人
民翁龍等人之出入境紀錄、戶籍謄本、結婚登記申請書等證據資
料，說明其認定上訴人等有本件共同連續違反不得使大陸地區人
民非法進入台灣地區之規定犯行之理由。經核俱與卷內資料相符
，原判決並無證據調查未盡、判決理由不備之違法。又審判期日
之訴訟程序專以審判筆錄為證；依原審審判筆錄之記載，審判長
就台灣花蓮地方法院檢察署九十四年度偵字第二七０六號併案卷
內之相關證據（即附表「相關證據」欄內之證據），已逐一提示
並告以要旨，上訴人等及其選任辯護人均表示無意見，有審判筆
錄可稽，原判決採為判決之證據，於法並無不合。另依原判決之
認定，上訴人等就本件全部犯行有犯意聯絡及行為分擔，均為共
同正犯，則附表編號三十四號之陳貴英係由乙○○抑或甲○○帶
往大陸地區，此係與犯罪構成要件無關之枝節，並不影響其等對
該部分犯行應負共同正犯之責任。再附表編號四十一號之黃秀霖
與張雲、四十二號之仲志光與林玉英係在大陸地區何地辦理假結
婚，林玉英係於何時進入台灣地區，均不影響上訴人等有此部分
犯行之認定；是原判決事實欄上開部分之認定，與附表之記載及
卷內資料，縱未盡一致，既不影響於判決本旨，自不得執為適法
之上訴理由。至證人仲志光雖僅供稱係由「阿益」者帶往機場搭
機前往大陸地區，但此與甲○○之自白相符，原判決乃認定上訴
人等有此部分犯行，要無理由不備之違法。上訴意旨(一)(二)係就原
審採證認事之適法職權行使及原判決已說明之事項，暨就與犯罪
構成要件無關之細節，單純為事實上之爭執；其他上訴意旨並未
依據卷內資料具體指摘原判決究係如何違背法令，殊非適法之第
三審上訴理由。綜上，應認上訴人等關於違反台灣地區與大陸地
區人民關係條例之上訴違背法律上之程式，予以駁回。又本件得
上訴之違反台灣地區與大陸地區人民關係條例部分，上訴人等之
上訴俱不合法，本院由程序上予以駁回，對於牽連所犯刑法第二
百十六條、第二百十四條之罪部分，屬刑事訴訟法第三百七十六
條第一款之案件，不得上訴於第三審法院，自無從適用審判不可
分原則，併為實體上審判，其等此部分之上訴應不合法，併予駁
回。
據上論結，應依刑事訴訟法第三百九十五條前段，判決如主文。
中    華    民    國  九十八  年    五    月  二十七  日
                      最高法院刑事第七庭
                          審判長法官  林  永  茂
                                法官  吳  昆  仁
                                法官  蘇  振  堂
                                法官  蕭  仰  歸
                                法官  林  立  華
      本件正本證明與原本無異
                                      書  記  官
中    華    民    國  九十八  年    六    月    六    日
                                                      Ｅ


司法院資訊處製作；財團法人民間司法改革基金會備份。
